臺北高等行政法院判決
　　　　　　　　　　　　　　　　　　　95年度訴字第4369號
　　　　　　　　　　　　　　　.
原　　　告　厚生化學工業股份有限公司
代　表　人　甲○○
訴訟代理人　楊淑卿（會計師）
被　　　告　臺北縣政府稅捐稽徵處
代　表　人　乙○○處長）住同.
訴訟代理人　丙○○
　　　　　　丁○○
上列當事人間因地價稅事件，原告不服臺北縣政府中華民國95年
10月13日北府訴決字第0950442284號（案號：00000000號）訴願
決定，提起行政訴訟。本院判決如下：
    主  文
原告之訴駁回。
訴訟費用由原告負擔。
　　事  實
一、事實概要：緣原告所有坐落臺北縣共19筆土地，經被告核定
    民國（下同）94年地價稅新臺幣（下同）403 萬1,889 元。
    其坐落板橋市○○段2924地號土地（下稱系爭土地）面積92
    92平方公尺，有面積7743.65 平方公尺（1625.94 平方公尺
    為停車場用地、6117.71 平方公尺租與顯隆工業股份有限公
    司作汽車修理廠使用），已准按優惠稅率千分之10課徵，餘
    1548.35 平方公尺按一般用地稅率課徵。原告不服，主張仍
    有363.6 平方公尺亦由顯隆公司承租作汽車展場應屬修車廠
    使用、168 坪作為產品矽砂、水玻璃等轉運之用、105 坪供
    辦公室場所使用，均應按工業用地稅率課徵地價稅云云，申
    經復查、訴願，均未獲變更，遂提起本件行政訴訟。
二、兩造聲明：
  (一)原告聲明：訴願決定、復查決定及原處分均撤銷。
  (二)被告聲明：駁回原告之訴。
三、兩造之爭點：
　(一)原告主張之理由：
    1.按財政部91年7 月31日台稅字第0910453050令：「工廠輔
      導法施行後，屠宰業及汽車修理業因非屬物品製造、加工
      之範圍，免予辦理登記，其用地價稅之課徵，依下列規定
      辦理：汽車修車廠位於工業用地或工業區者，准予適用工
      業用稅率．．．該修車廠暨免辦理工業登記。」，查原告
      前於系爭土地部面積6481平方尺出租予顯隆工業股份有限
      公司（下稱顯隆公司）作為修配車廠使用，經被告核准61
      17.3平方公尺，　而駁回363.6 平方公尺之請求，惟該36
      3.6 平方公尺確出租予顯隆公司，此有被告現場察查確為
      汽車展示場租用，但查該363.6 平方公尺為顯隆公司對汽
      車零件供給裝配展示及現場等待修車客人棲身稍作休憩之
      用，亦屬修配車廠之範圍，僅因地理因素而未能與主修理
      區相連，然就法理而言，亦屬同一主體性、是不可分割的
      （就其功能區分為：待修區、檢驗區、修理區、零件區、
      展示區）；是以同屬同一工業用地，同屬同一主體性，卻
      使用不同之稅率，實為予盾。
    2.復按財政部58年2 月28日台財稅字發第02220 號函釋：「
      工廠及其附屬建築之用地、生產原料倉庫及露天堆置原料
      用地均視為直接供工廠用，應依法按特別稅率計地價稅。
      」及69年6 月30日台財字第34700 號函釋：「凡依法核定
      之工業區土地及政府核准工業及工廠使用之土地，已按工
      業主管機關核定規劃使用者，無論自有、自用或出租與興
      辦工業人使用，均得適用土地稅法第18條規定之工業用地
      特稅率課徵地價稅．．．。」。查原告原有北縣工都證字
      第8886號工業用地證明書，原作為生產皮製品之用地，後
      因國際經濟不景氣，產銷失調且又因國內保意識高漲，為
      配合時勢，致不得不暫時停止所營項目之皮製品部分之生
      產，工廠雖停工，但原告將部分土地作為產品矽沙、水玻
      璃等轉運儲存廠之用，面積共168 坪，為符合法規，原告
      特於82年向經濟部申請變更營業項目增加建材矽酸鈉（水
      璃）原物料之進口等業務，目前每月營業額均高達2 千萬
      餘元，核諸前揭函釋，被告以一般地價稅率核課顯非適法
      。再按財政部69年5 月28日台財稅字第34244 號函，本件
      土地原為工廠用地，該工廠雖已停工，但仍作原告銷售北
      部產品儲運及轉運使用，自可按工用地稅率課徵地價稅釋
      令有違，是請就上開使面積准予按工業用地優惠稅率核課
      地價稅。
    3.另原告前使用之辦公場所共105 坪，原告自工廠設立即併
      同辦公室存在於所有之基地上，雖原告工廠登記證已遭註
      銷，惟主體之公司仍繼續營業中，每年亦均按營業稅法規
      定繳納各項稅款，且核諸值型及非加值型營業稅法第28條
      規定，營業人之總機構及其他固定營業場所，應於開始營
      業前分別向主管稽徵機關申請營業證記，是以原告在系爭
      基上有無確實作銷售產品及轉使用，暨與所從事產品有關
      之設置辮公室場地等，應視有無辦理營業登記及有無營業
      事實認定之，被告對之未予賜准核課優惠稅率，無異令基
      地所權人不得經營事業，從事轉運，儲存產品，增加所有
      權人不必要之負擔，去遷往他處，又須另行支付高額租金
      ，蓋工業用地租金與般用地租金無法比擬乃眾所皆知，且
      工業用地承租亦有限制，非一般人圴可為承租使用，法令
      已限制使用資格，招租亦有不易，顯示工業用地未准適用
      優惠稅率之不合理現象，原告深信法令應為有體恤百姓之
      解釋，於此尚祈予以從取證，否則百姓損害莫此為甚。是
      以，請求准予依據財政部58年台財稅發第02220 號函釋意
      旨，即辦公廳及單身宿舍用地在工廠之內，依照千分之15
      （現行法改為千分之10）之地價稅核課優惠稅率。
    4.又被告主張以原告所使用之土地「直接工廠」已不存在，
      則附屬使用之土地失所附麗，暨財政部69年5 月28日台財
      稅第34244 號函已因土地稅施行細則第14條第3 項之修訂
      而未編列於92年版土地稅法彙編，依92年11月6 日台財稅
      字第0920437120號函規定，自93年1 月1 日起，一律不再
      援引適用，是依現行土地稅法施行細則第14條第3 項規定
      ，須工廠登記證未被註銷者方有繼續適優惠稅率云云：
      (1)查財政部69年台財稅字第34244 號函未編入92年法令彙
        編，乃係因土地稅法施行細則第14條已增定第3 項之規
        定，認定無重複規定之必要，始不予編入，並非該解釋
        於增定第3 項規定後已不再適用。從而，被告以財政部
        69年台財稅字第34244 號函解釋未編入法令彙編為由，
        認系爭土地上原有廠房供作水玻璃產品轉連儲存場，辦
        公室亦不適用工業用稅率，實有未合。
      (2)又財政部58年2 月28日台財政稅發字第02220 字令指明
        「廠房及其附屬建築之用地」、「生產原料倉庫及露天
        堆置原料用地」均視同直接工廠用，特依法按特別稅率
        計徵地價稅，且依財政部69年5 月28日台財稅字第8103
        03719 號函釋，經註銷工廠登記證工廠用之工廠用地，
        出租予他人使用，仍應准繼續適用工業用地稅率課徵地
        價等規定，系爭土地即應以有無登接供工廠使用之事實
        為認定依據，而非訴願決定所稱之直接工廠已不存在，
        被告未審酌實際情況僅以工廠經註銷，謂本件無直接工
        廠，即遽認應按一般用地稅率核課，即有未當。
  (二)被告主張之理由：
    1.本件原告主張以其出租系爭土地予顯隆公司其中面積363.
      6 平方公尺作汽車展示場使用（依財政部91年7 月31日台
      財稅字第0910453050號函釋）、系爭土地105 坪供作原告
      辦公室使用（依財政部58年2 月28日台財稅發字第02220
      號函釋）及168 坪供轉運矽砂及水玻璃等產品使用（依財
      政部69年5 月28日台財稅字第34244 號函釋）等土地，均
      應適用工業用地優惠稅率云云：
      (1)按財政部91年7 月31日台財稅字第0910453050號函釋略
        以：「．．．工廠管理輔導法施行後．．．汽車修理業
    　　因非屬物品製造、加工之範圍，免予辦理工廠登記，其
    　　用地地價稅之課徵，依下列規定辦理。．．．(二)依原工
        廠設立登記規則規定，汽車修理廠係屬工廠之範圍，為
        免工廠管理輔導法之施行影響其原有之權益，汽車修理
        廠位於工業用地或工業區內者，准予適用工業用地稅率
        ．．．。」，係以汽車修理廠為對象，准予適用工業用
        地稅率所為之函釋。而本件汽車展示場（面積363.6 平
    　　方公尺）乃作為吸引顧客所為車輛銷售用途所為之展示
    　　，顯與汽車修理業務不同，自不得作為適用工業用地稅
    　　率核課之依據。
      (2)又原告主張系爭土地既為工業用地，其中約105 坪仍供
        辦公室使用、168 坪供轉運矽砂及水玻璃等產品使用，
        應有財政部58台財稅發字第02220 號令、69年5 月28日
        台財稅第34244 號函釋示之適用乙節：
        經查，財政部58年2 月28日台財稅發字第02220 號函
          釋：「為直接供工廠用地課徵地價稅疑義一案，茲核
          示如次：一、『廠房及其附屬建築之用地』及『生產
          原料倉庫及露天堆置原料用地』，准照該廳所擬，均
          視為直接供工廠用地，依實施都市平均地權條例有關
          條文規定，按申報地價數額徵收千分之15（現行法改
          為千分之10）地價稅。．．．三、辦公廳及單身宿舍
          地在工廠之內者，依照千分之15稅率課徵地價稅．．
          ．。」，查該函釋係以57年2 月12日公布之平均地權
          條例第19條（與53年2 月6 日公布平均地權條例第15
          條規定相同）規定所作之解釋。依平均地權條例第19
          條規定：「凡經依法劃定之工業區內直接供工廠使用
          之土地，其地價稅統按其申報地價千分之15徵收之。
          在依法劃定之工業區公布前，已在非工業區設立之工
          廠，經政府核准有案者，其直接供工廠使用之土地，
          得按照其申報地價千分之15徵收之。」，是以經依法
          劃定之工業區內直接供工廠使用之土地，始有優惠稅
          率之適用。而原告之工廠登記證前經臺灣省政府88年
          4 月22日88建一字第63273 號公告原告系爭土地上之
          工廠「他遷不明」而註銷工廠登記及工廠登記證，系
          爭土地非屬直接供工廠使用之土地，而與上該函釋內
          容相左，自無適用之餘地。
        復按財政部69年5 月28日台財稅字第34244 號函釋：
          「查土地稅法第18條規定，工業用地統按千分之15計
          徵地價稅，但未按核定規劃使用者不適用之。本案土
          地原為工廠用地，該工廠已停工，但仍作該公司銷售
          北部產品之儲運及轉運使用，依照本部68台財稅第36
          472 號函規定，由該公司向工業主管機關取證，倘經
          證實仍符按核定規劃使用，自可按工業用地稅率課徵
          地價稅。」，此函釋仍以該公司向工業主管機關取證
          ，經證實仍符按核定規劃使用，即可按工業用地稅率
          計徵地價稅。惟原告之工廠登記證如前所述既經註銷
          ，尚難認與本件函釋意旨相符。
    2.至原告主張註銷工廠登記證之工廠用地，出租予他人使用
      ，仍應准繼續適用工業用地稅率課徵地價稅云云，係誤解
      財政部81年台財稅第000000000 號函釋之案情及考量：
      (1)財政部81年台財稅第000000000 號函釋：「××罐頭廠
        股份有限公司，於註銷工廠登記後，將所有××地號等
        3 筆經核准按工業用地稅率課徵地價稅之土地，租予○
        ○公司使用，如經查明仍符合工業用地有關規定，應准
        繼續適用工業用地稅率課徵地價稅。」，其後再經財政
        部94年4 月15日台財稅第00000000000 號函釋：「本部
        81年8 月21日臺財稅第000000000 函釋．．．，查該函
        之案情略為：××公司於77年2 月經註銷工廠登記證後
        ，將原廠地出租○○公司，○○公司旋利用該廠地取得
        工廠設立許可，並於77年6 月取得工廠登記證。本部因
        考量原土地所有權人之工廠登記證雖經註銷，惟承租人
        於同1 年（期）內，即利用原廠地取得主管機關核發之
        工廠設立許可及工廠登記證，故准予繼續適用工業用地
        稅率。」。本件函釋係考量原土地所有權人之工廠登記
        證雖經註銷，惟承租人於同1 年（期）內，即利用原廠
        地取得主管機關核發之工廠設立許可及工廠登記證，故
        准予繼續適用工業用地稅率。
      (2)原告之工廠登記證既經註銷，未有承租人於1 年（期）
        內利用原廠地取得主管機關核發之工廠設立許可及工廠
        登記證，亦無本件函釋之適用可言。基上，本件原告系
        爭土地之工廠登記證既經註銷，即無土地稅法第18條本
        文規定之適用。從而，被告原核定就系爭土地面積1548
        .35 平方公尺部分按一般用地稅率核課，於法並無違誤
        。
　　理  由
一、按土地稅法第18條第1 項第1 款規定：「供工業用地事業直
    接使用之土地，按千分之10計徵地價稅。但未按目的事業主
    管機關核定規劃使用者，不適用之︰一、工業用地、礦業用
    地。」。土地稅法施行細則第14條第2 項、第3 項規定：「
    核定按本法第18條特別稅率計徵地價稅之土地，有左列情形
    之一者，應由土地所有權人申報改按一般用地稅率計徵地價
    稅：一、逾目的事業主管機關核定之期限尚按核准計畫完成
    使用者。二、停工或停止使用逾1 年者。前項第2 款停工或
    停止使用逾1 年者。前項第2 款停工或停止使用逾1 年之土
    地，如屬工業用地，其在工廠登記證未被工業主管機關註銷
    ，且未變更供其他使用前，仍繼續按特別稅率計徵地價稅。
    」。
二、本件事實概要已如前述，有相關原處分卷可稽，堪予認定。
    原告不服，循序提起行政訴訟，主張：(一)關於系爭土地出租
    予顯隆公司供作汽車展市場之363.6 平方公尺部分，既為顯
    隆公司作為汽車零件供給裝配展示及現場等待修車客人棲身
    休憩之用，故應屬修配車廠之範圍。(二)關於系爭土地作為矽
    砂、水玻璃等運轉之用之168 坪部分，原告已於82年向經濟
    部申請變更營業項目，增加「建材矽酸鈉（水玻璃）原物料
    之進口等業務」，故系爭土地應有財政部58年2 月28日台財
    稅字發第02220 號、69年5 月28日台財稅字第34244 號函釋
    之適用。(三)關於系爭土地作為原告辦公室廠所使用之105 坪
    部分，自工廠設立即併同辦公室設立於系爭土地上，雖工廠
    登記證已遭註銷，惟主體之公司仍繼續營業中，故應有財政
    部58年台財稅發字第2220號函釋之適用云云。
三、本院判斷如下：
  (一)有關原告主張出租予顯隆公司363.6 平方公尺作汽車展示場
    使用部分：
    1.按財政部91年7 月31日台財稅字第0910453050號函釋：「
    　工廠管理輔導法於90年3 月14日公布施行，為因應工廠登
      記制度之變革，申請適用工業用地稅率課徵地價稅及合法
      登記工廠減半徵收房屋稅之案件，應依下列規定辦理…」
      ，其第1 點為「依土地稅法第18條第1 項第1 款規定，工
      業用地按千分之十課徵地價稅，上開規定係以辦理工廠登
      記之廠房用地為適用對象，亦即以製造業為主要對象，工
      廠管理輔導法實施後，工廠登記改以達一定標準者，始需
      依該法申辦工廠登記。故製造業之範圍包括領有工廠登記
      證之工廠及免辦工廠登記而實際從事物品製造、加工行為
      者。是以，於工業用地或工業區內，須設廠從事物品製造
      、加工者，始可准予適用工業用地稅率課徵地價稅，至於
      是否達申辦工廠登記標準，則非所問…」，該函釋係財政
      部因應工廠設立登記規則90年4 月18日廢止，工廠管理輔
      導法於同年3 月14日施行，財政部提示所屬關於法制變革
      後工業用地之認定標準，其闡示工業用地優惠稅率係獎勵
      土地供製造加工業所使用，符於法律之本旨，誠屬正確。
      又該函釋第2 點「工廠管理輔導法施行後，屠宰業及汽車
      修理業因非屬物品製造、加工之範圍，免予辦理工廠登記
      ，其用地地價稅之課徵，依下列規定辦理：……（二）依
      原工廠設立登記規則規定，汽車修理廠係屬工廠之範圍，
      為免工廠管理輔導法之施行影響其原有之權益，汽車修理
      廠位於工業用地或工業區內者，准予適用工業用地稅率；
      位於工業用地或工業區外，而原領有工廠登記證經核定按
      工業用地稅率課徵地價稅者，於原領之工廠登記證經主管
      機關公告註銷前，准予適用工業用地稅率。至於工廠登記
      證依工廠管理輔導法第33條規定被註銷後，在土地所有權
      人及使用情形均未變更前，仍准予繼續適用工業用地稅率
      」，即汽車修理業非屬製造、加工業，惟未免法制改變損
      及原經認定適用工業用地稅之優惠，原則上仍許其適用優
      惠稅率。是上開函釋之內容係適用於汽車修理廠，非適用
      於汽車展示場，此為應予辯明者。
    2.原告主張出租予顯隆公司363.6 平方公尺部分，實係與汽
      車保養廠相區隔之獨立空間，供作汽車展示之用，內部停
      放新車供人選購，並有接待人員穿梭其間，此經被告派員
      於95年3 月6 日勘查拍攝該展場之內外照片4 楨附於原處
      分卷第37頁可佐。足徵該部分空間係供銷售汽車之用，既
      非汽車修理廠，亦非供製造加工業所用。原告主張該空間
      設有座椅可供等候汽車修復之顧客休憩之用云云，查該等
      設施不只等候修車之顧客可以稍事休息，即連路過訪視新
      車之路人亦可使用，此與另設他處之汽車保養廠毫無關連
      ，原告此以主張此部分空間即屬修理廠之一部分，顯屬牽
      強，而不可採。是以，被告未就此部分土地按工業用地稅
      率計課地價稅，並無違誤。
  (二)有關系爭土地作為矽砂、水玻璃等運轉之用之168 坪部分及
    系爭土地作為原告辦公室廠所使用之105 坪部分：
    1.財政部58年2 月28日台財稅發字第02220 號函釋：「為直
      接供工廠用地課徵地價稅疑義一案，茲核示如次：一、『
      廠房及其附屬建築之用地』及『生產原料倉庫及露天堆置
      原料用地』，准照該廳所擬，均視為直接供工廠用地，依
      實施都市平均地權條例有關條文規定，按申報地價數額徵
      收千分15地價稅。．．．三、辦公廳及單身宿舍地在工廠
      之內者，依照千分之15稅率課徵地價稅．．．。」，查本
      號解釋係以57年2 月12日公布之平均地權條例第19條（與
      53年2 月6 日公布平均地權條例第15條規定相同）規定所
      作之解釋。依平均地權條例第19條規定：「凡經依法劃定
      之工業區內直接供工廠使用之土地，其地價稅統按其申報
      地價千分之15徵收之。在依法劃定之工業區公布前，已在
      非工業區設立之工廠，經政府核准有案者，其直接供工廠
      使用之土地，得按照其申報地價千分之15徵收之。」，是
      以經依法劃定之工業區內直接供工廠使用之土地，且工廠
      用地本身仍正常運作，合於主管機關核定規劃之內容時，
      其用為堆置原料或作為辦公室之土地方得視為工廠用地。
      蓋工業用地以優惠稅率核課地價稅，意在鼓勵工業發展，
      如工廠本身已非供工業使用，其他與工廠運作息息相關之
      原料堆置用地、辦公室用地自無續以優惠稅率計其地價稅
      之基礎。
    2.本件原告之工廠登記證前經臺灣省政府88年4 月22日88建
      一字第63273 號公告原告系爭土地上之工廠「他遷不明」
      而註銷工廠登記及工廠登記證，此為原告所不爭執，則參
      照前開說明，此部分縱係供作堆放原料或辦公室所使用，
      仍不得適用工業用地稅率。原告另援引財政部69年5 月28
      日台財稅第34244 號函釋，內容略謂：「查土地稅法第18
      條規定，工業用地統按千分之15計徵地價稅，但未按核定
      規劃使用者不適用之。本案土地原為工廠用地，該工廠已
      停工，但仍作該公司銷售北部產品之儲運及轉運使用，依
      照本部68台財稅第36472 號函規定，由該公司向工業主管
      機關取證，倘經證實仍符按核定規劃使用，自可按工業用
      地稅率課徵地價稅。」，乃在闡述工廠停工，但仍供該公
      司銷售產品之儲運及轉運使用時，應視其能否向工業主管
      機關取證以證實仍按核定規劃使用，以決定有無工業用地
      優惠稅率之適用，亦即該函釋仍在闡述工業用地之認定，
      應由土地所有權人向工業主管機關取證以為證明。乃本件
      原告徒稱此部分土地仍供堆放原料或作辦公室使用，惟其
      並未另行檢附相關文件向工業主管機關取證，自無法適用
      優惠稅率。
    3.原告另又援引財政部81年台財稅第000000000 號函釋：「
      ××罐頭廠股份有限公司，於註銷工廠登記後，將所有×
      ×地號等3 筆經核准按工業用地稅率課徵地價稅之土地，
      租予○○公司使用，如經查明仍符合工業用地有關規定，
      應准繼續適用工業用地稅率課徵地價稅。」，為有利於己
      之適用。惟上開函釋係財政部因考量原土地所有權人之工
      廠登記證雖經註銷，惟承租人於同一年（期）內，即利用
      原廠地取得主管機關核發之工廠設立許可及工廠登記證，
      乃准予繼續適用工業用地，此經財政部另以94年4 月15日
      台財稅字第00000000000 號函釋甚明。此與原告所主張土
      地作堆放原料及辦公室使用之事實無涉，自無適用該則函
      釋之餘地。
四、綜上所述，本件被告以原告所主張之上開三部分土地均無工
    業用地稅率之適用，應按一般稅率核課地價稅，自無違誤。
    訴願決定予以維持，亦無不當。原告訴請撤銷原處分與訴願
    決定，為無理由，應予駁回。
據上論結，本件原告之訴為無理由，爰依行政訴訟法第98條第3
項前段，判決如主文。
中  　華  　民  　國　   96　  年  　8    月　  16    日
                         第四庭審判長法  官　侯　東　昇
                                   　法  官　陳　秀  
                                     法  官　李　玉　卿
上為正本係照原本作成。
如不服本判決，應於送達後20日內，向本院提出上訴狀並表明上
訴理由，如於本判決宣示後送達前提起上訴者，應於判決送達後
20日內補提上訴理由書（須按他造人數附繕本）。
中　　華　　民　　國　　 96　  年　  8 　 月　  16　　日
                                     書記官  楊  怡  芳
